【裁判字號】    95,易,374
【裁判日期】    951123
【裁判案由】    公共危險
【裁判全文】
臺灣臺北地方法院刑事判決               95年度易字第374號
    公  訴  人  臺灣臺北地方法院檢察署檢察官
    被      告  丁○○
上列被告因公共危險案件，經檢察官提起公訴（九十四年度偵字
第二三二０一號），嗣因被告就被訴事實為有罪之陳述，經本院
告知簡式審判程序意旨，並聽取公訴人及被告之意見後，本院合
議庭裁定由受命法官獨任依簡式審判程序審理，茲判決如下：
    主    文
丁○○漏逸瓦斯氣體，致生公共危險，處有期徒刑月，如易科
罰金，以銀元佰元（即新臺幣玖佰元）折算壹日。緩刑貳年。
    犯罪事實
一、丁○○於民國九十四年六月二十三日下午五時二十五分許，
    在臺北縣新店市○○路二巷三十四弄二號四樓住處，明知該
    處係公寓，為現供人居住之建築物，上下左右樓層均有其他
    住戶，竟因感情失意、心情不佳，意圖以液化石油氣自殺，
    自書「吾兒：喪葬費用郵局尚有..... ＰＳ先提款再報死亡
    」字句之字條後，將液化石油氣鋼瓶（即瓦斯桶）移置家中
    客廳，再將減壓閥卸下漏逸瓦斯氣體，使屋內瀰漫液化石油
    氣，嗣因不明原因，瞬間引爆充斥於屋內之瓦斯氣體，造成
    氣體爆炸並噴出火勢，火勢並向該建築物之三樓及五樓竄燒
    ，並炸燬丁○○所使用上址之住宅，致生公共危險。
二、案經臺北縣政府警察局新店分局移送臺灣臺北地方法院檢察
    署檢察官偵查起訴。
    理    由
壹、程序方面：
    按本件被告丁○○所犯係死刑、無期徒刑、最輕本刑為三年
    以上有期徒刑以外之罪，其於準備程序就前揭被訴事實為有
    罪之陳述，經本院告知簡式審判程序之旨，並聽取其與公訴
    人之意見後，本院認無不得或不宜改依簡式審判程序進行之
    處，爰依刑事訴訟法第二百七十三條之一第一項、第二百八
    十四條之一，裁定本件由受命法官獨任進行簡式審判程序，
    合先敘明。
貳、實體方面：
一、上揭犯罪事實一之部分，業據被害人乙○○、丙○○、甲○
    於警詢時證述明確（偵查卷第十六頁至第二十一頁調查筆錄
    參照），並有臺北縣政府消防局火災原因調查報告書、被告
    因火災遭燙傷之天主教耕莘醫院診斷證明書、被告之遺書等
    為證（偵查卷第四頁至第七頁、第五十四頁至第五十五頁參
    照）在卷可證，且被告於本院九十五年四月十一日行準備程
    序時、同年九月二十九日、同年十月二十四日審理時對於上
    開犯罪事實亦供承不諱（本院當日筆錄參照），是依上開補
    強證據皆足資擔保被告於本院審理中所為之上開任意性自白
    具有相當程度之真實性，而得使本院確信被告前述自白之犯
    罪事實確屬真實，參照刑事訴訟法第一百五十六條第一項「
    被告之自白，非出於強暴、脅迫、利誘、詐欺、疲勞訊問、
    違法羈押或其他不正之方法，且與事實相符者，得為證據。
    」及第二項「被告或共犯之自白，不得作為有罪判決之唯一
    證據，仍應調查其他必要之證據，以察其是否與事實相符。
    」規定。從而，本件事證明確，被告之犯行堪以認定。
二、論罪科刑之法律適用：
  (一)按刑法業於九十四年二月二日修正公布，且依刑法施行法第
    十條之一規定，已於本件被告行為後之九十五年七月一日生
    效施行，關於新舊法之比較適用，自應依刑法第二條第一項
    「按行為後法律有變更者，適用行為時之法律，但行為後之
    法律有利於行為人者，適用最有利於行為人之法律」之規定
    ，依「從舊從輕」原則而為比較；且比較時應就罪刑有關之
    共犯、未遂犯、想像競合犯、牽連犯、連續犯、結合犯，以
    及累犯加重、自首減輕暨其他法定加減原因（如身分加減）
    與加減例等一切情形，綜其全部罪刑之結果而為比較（最高
    法院九十五年五月二十三日九十五年度第八次刑庭會議決議
    參照）。爰先就本件新舊法比較結果論述如下：
  1.查刑法第一百七十七條第一項漏逸氣體罪，法定刑為三年以
    下有期徒刑、拘役或三百元以下罰金，依修正後刑法施行法
    增訂第一條之一規定：「中華民國九十四年一月七日刑法修
    正施行後，刑法分則編所定罰金之貨幣單位為新臺幣。九十
    四年一月七日刑法修正時，刑法分則編未修正之條文定有罰
    金者，自九十四年一月七日刑法修正施行後，就其所定數額
    提高為三十倍。但七十二年六月二十六日至九十四年一月七
    日新增或修正之條文，就其所定數額提高為三倍」；另刑法
    第三十三條第五款修正為：「主刑之種類如下：五、罰金：
    新臺幣一千元以上，以百元計算之」。是依修正後之法律，
    刑法第一百七十七條第一項漏逸氣體罪所得科處之罰金刑最
    高為新臺幣九千元、最低為新臺幣一千元；然依被告行為時
    之刑罰法律，即罰金罰鍰提高標準條例第一條前段規定之提
    高倍數十倍及刑法第三十三條第五款規定之罰金最低額一元
    計算，該罪之罰金刑最高為銀元三千元，最低額為銀元一元
    ，經依現行法規所定貨幣單位折算新臺幣條例予以折算後，
    最高額雖與新法同為新臺幣九千元，然最低額僅為新臺幣三
    元。因此，比較上述修正前、後之刑罰法律，以被告行為時
    之舊法對其較為有利。
  2.刑法第四十一條第一項前段關於易科罰金之規定，修正前規
    定：「犯最重本刑為五年以下有期徒刑以下之刑之罪，而受
    六個月以下有期徒刑或拘役之宣告，因身體、教育、職業、
    家庭之關係或其他正當事由，執行顯有困難者，得以一元以
    上三元以下折算一日，易科罰金」，修正後規定：「犯最重
    本刑為五年以下有期徒刑以下之刑之罪，而受六個月以下有
    期徒刑或拘役之宣告者，得以新臺幣一千元、二千元或三千
    元折算一日，易科罰金」，且罰金罰鍰提高標準條例第二條
    亦配合刪除，經比較修正前、後之法律之適用，以修正前之
    法律較有利於被告。
  3.綜上所述，本件綜其全部比較結果，認舊法對被告較為有利
    ，自應依刑法第二條第一項前段規定，適用有利於被告之舊
    法規定，以為論處。
  (二)核被告所為，係犯刑法第一百七十七條第一項漏逸氣體罪。
    爰審酌漏逸瓦斯氣體對於居家及鄰居之生命財產安全之危害
    甚大，竟漠視公共安全而為，及其犯罪動機、目的、手段、
    犯罪所造成之損害，事後被告經由財團法人陽光社會福利基
    金社工員曾雅婷之陪同，與被害人丙○○、乙○○、甲○洽
    談和解，並得到被害人等之諒解（此有協調過程報告書、協
    調和解書在卷足憑），及其素行尚屬良好，智識程度並犯後
    態度等一切情狀，量處如主文所示之刑，並依修正前刑法第
    四十一條第一項前段之規定諭知易科罰金之折算標準。再查
    ，被告前未曾受有期徒刑以上刑之宣告，有臺灣高等法院被
    告前案紀錄表在卷可按，蒞庭檢察官亦當庭表示如被告取得
    被害人丙○○、乙○○、甲○之諒解，即為被告求處緩刑之
    宣告（本院九十五年十月二十四日審判筆錄參照），而被告
    業已取得上開被害人之諒解，被告經此偵審程序，當知所警
    惕，信無再犯之虞，本院認所宣告之刑以暫不執行為適當，
    並依最高法院九十五年第八次刑事庭會議決議第七點，逕依
    修正後刑法第七十四條第一項第一款規定，諭知被告緩刑二
    年，以啟自新。
  (三)被告雖於本院審理時表示其患有精神疾病，案發當時係因耳
    邊聽到有聲音要其開瓦斯自殺，導致發生本案等情，並提出
    財團法人振興復健醫學中心診斷證明書及相關病例資料為證
    ，本院為此函請臺北市立聯合醫院松德院區為被告於案發當
    時之精神狀況而為鑑定，經鑑定結果為：被告為情感性精神
    病（亦稱「躁鬱症」）之患者，曾有藥物濫用及多次企圖自
    殺之行為，就被告於案發前即九十四年六月十三日至振興復
    健醫學中心之病歷紀錄判斷，其當時對於外界事務之知覺理
    會及判斷作用，以及自由決定意思之能力，尚難謂已較普通
    人之平均程度顯然減退，因此被告行為時之精神狀態尚未達
    到精神耗弱或心神喪失，但有持續接受精神科評估與治療之
    必要等語，此有該院九十五年八月二十一日北市醫精字第０
    九五三三四五五二００號函附精神鑑定報告書在卷足稽（本
    院卷參照），是被告辯稱因其精神疾病導致造成本件犯行，
    欠缺責任能力，尚難可採，併予敘明。
三、不另為無罪諭知部分：
  (一)公訴意旨另以：被告丁○○於九十四年六月二十三日下午五
    時二十五分許，於其上開住處意圖自殺，將液化石油氣鋼瓶
    （即瓦斯桶）移置家中客廳，再將減壓閥卸下釋出瓦斯氣體
    ，使屋內瀰漫液化石油氣，被告丁○○本應注意禁絕火源，
    以防止外洩之液化石油氣一遇火源產生氣爆之危險，而依當
    時情形並非不能注意，竟疏未注意，嗣因電鈴響起，瞬間引
    爆充斥於屋內之瓦斯氣體，造成氣體爆炸並噴出火勢，火勢
    並向該建築物之三樓及五樓竄燒，致炸燬在臺北縣新店市○
    ○路二巷三十弄二號四樓之現供人使用住宅，因認被告丁○
    ○涉犯刑法第一百七十三條第二項失火罪嫌。
  (二)按犯罪事實應依證據認定之，無證據不得認定其犯罪事實；
    又不能證明被告犯罪者，應諭知被告無罪之判決，刑事訴訟
    法第一百五十四條第二項、第三百零一條第一項分別定有明
    文。而事實之認定，應憑證據，如未發現相當證據或證據不
    足以證明，自不能以推測或擬制之方法，為裁判基礎（最高
    法院四十年臺上字第八十六號判例意旨參照）。
  (三)公訴意旨認被告涉犯失火罪，無非係以被告供述瓦斯氣體引
    爆前曾聽到電鈴聲，及臺北縣政府消防局火災原因調查報告
    書為憑據。經查：案發當時係何人至被告上開住處按電鈴，
    本院依卷內證據，並無相關事證以供本院查證調查，自難僅
    憑被告自白當時曾聽到電鈴聲即認定係該電鈴聲造成瓦斯氣
    體之引爆；又卷內之火災原因調查報告書第五點對於當時火
    災發生爆炸原因，係採排除法而為認定，先排除物品自燃，
    再排除電氣因素引燃之可能，最後認定屬於人為因素引燃之
    可能性較高，則人為因素引燃之原因為何？依卷內證據均無
    法認定，揆諸上開說明，犯罪事實之認定，如未發現相當證
    據或證據不足以證明，自不能以推測或擬制之方法，為裁判
    基礎，而入罪於被告，此外，復查無其他證據足認被告尚涉
    犯此部份罪嫌，本應為無罪之諭知，惟此部份與本院上開論
    罪科刑部分有裁判上一罪之關係，爰不另為無罪之諭知，併
    予敘明。
據上論斷，應依刑事訴訟法第二百七十三條之一第一項、第二百
九十九條第一項前段，刑法第二條第一項前段、第七十四條第一
項第一款，修正前刑法第一百七十七條第一項、第四十一條第一
項前段，廢止前罰金罰鍰提高標準條例第二項，罰金罰鍰提高標
準條例第一條前段，現行法規所定貨幣單位折算新臺幣條例第二
條，判決如主文。
本案經檢察官陳焜昇到庭執行職務。
中    華    民    國    95    年    11    月    23    日
                  刑事第九庭    法  官  葉珊谷
以上正本證明與原本無異。
如不服本判決，應於判決送達後10日內，向本院提出上訴狀。
                                書記官  顏淑華
中    華    民    國    95    年    11    月    23    日
附錄本案論罪科刑法條全文：
中華民國刑法第一百七十七條：
漏逸或間隔蒸氣、電氣、煤氣或其他氣體，致生公共危險者，處
三年以下有期徒刑、拘役或三百元以下罰金。
因而致人於死者，處無期徒刑或七年以上有期徒刑。致重傷者，
處三年以上十年以下有期徒刑。


司法院資訊處製作；財團法人民間司法改革基金會備份。
